【裁判字號】    98,交聲,196
【裁判日期】    981030
【裁判案由】    違反道路交通管理處罰條例聲明異議
【裁判全文】
臺灣新竹地方法院交通事件裁定        98年度交聲字第196號
移送機關即
原處分機關  交通部公路總局新竹區監理所新竹市監理站
受處分人即
異  議  人  丁○○
上列受處分人因違反道路交通管理處罰條例案件，對於交通部公
路總局新竹區監理所新竹市監理站民國98年3 月10日所為之竹監
新四字第裁51-E00000000號違反道路交通管理事件裁決書，聲明
異議，本院裁定如下：
    主  文
異議駁回。
    理  由
一、原處分意旨略以：異議人即受處分人丁○○駕駛車牌號碼39
    56-EF 號自用小客車，於民國98年1 月4 日下午2 時36分許
    ，沿新竹市○○路由北往南行駛，行經新竹市○○路、民生
    路及光華東街路口時，因有「不依號誌指示左轉」、「駕駛
    汽車未隨身攜帶駕駛執照者」之違規事由（未隨身攜帶駕駛
    執照之部分，異議人未提出申訴，亦未聲明異議），經新竹
    市警察局保安隊警員當場填製新竹市警察局竹市警交字第E0
    0000000 號舉發違反道路交通管理事件通知單（下稱舉發通
    知單），舉發異議人有違反道路交通管理處罰條例第48條第
    1 項第2 款、第25條第3 款之規定，嗣異議人於逾越舉發通
    知單上所載之應到案期限30日內始向原處分機關為申訴，原
    處分機關函請原舉發單位調查結果，仍認異議人有前開違規
    行為，原處分機關乃於98年3 月10日以竹監新四字第裁51-E
    00000000號裁決書，依同條例第48條第1 項第2 款、第25條
    第3 款、第63條第1 項第1 款（原裁決書漏引第1 項第1 款
    ）及違反道路交通管理事件統一裁罰基準表，分別裁處異議
    人罰鍰新臺幣（下同）1,000 元、400 元，並記違規點數1
    點等語。
二、異議意旨略以：伊於98年1 月4 日下午2 時許，沿新竹市○○路由北往南方向行駛，行經經國路、民生路交岔路口時係
    依左轉箭頭綠燈號誌指示左彎行駛，在已左轉至民生路一段
    距離時為警攔停，警察以伊未依號誌指示左轉行駛而開立罰
    單，伊一直向員警說明伊已看到左轉箭頭綠燈號誌轉亮了，
    始左彎行駛，該路口車流量如此之大，違規左轉是非常危險
    的。但員警堅持伊有上開違規行為，伊自認並無違規，遂拒
    絕在舉發通知單上簽名，但有收受該舉發通知單爰提起聲明
    異議云云。
三、按駕駛人駕駛汽車，應遵守道路交通標誌、標線、號誌之指
    示，並服從交通指揮人員之指揮；汽車行駛至交岔路口，其
    行進、轉彎，應遵守燈光號誌之指示，道路交通安全規則第
    90條、第102條第1項第1 款分別定有明文。次按汽車駕駛人
    轉彎時，不依標誌、標線、號誌指示者，處600元以上1,800
    元以下罰鍰，並記違規點數1 點；汽車駕駛人駕駛汽車未隨
    身攜帶駕駛執照，處300元以上600元以下罰鍰，並責令補辦
    登記、補照、換照或禁止駕駛；上開條例所稱之汽車，包含
    機器腳踏車在內，道路交通管理處罰條例第48條第1項第2款
    、第25條第3款、第63條第1項第1款、第3條第8 款分別定有
    明文。再按箭頭綠燈表示僅准許車輛依箭頭指示之方向行駛
    ，道路交通標誌標線號誌設置規則第206條第2款亦有明定。
    末按行為人有本條例之情形者，應填製舉發違反道路交通管
    理事件通知單，並於被通知人欄予以勾記，當場舉發者，其
    通知聯應填記駕駛人或行為人姓名、性別、出生年月日、地
    址、身分證統一編號及車主姓名、地址、車牌號碼、車輛種
    類。被查獲之駕駛人或行為人為受處分人時，應於填記通知
    單後將通知聯交付該駕駛人或行為人簽名或蓋章收受之；拒
    絕簽章者，仍應將通知聯交付該駕駛人或行為人收受，並記
    明其事由及交付之時間；拒絕收受者，應告知其應到案時間
    及處所，並記明事由與告知事項，視為已收受，違反道路交
    通管理事件統一裁罰基準及處理細則第11條第1項第1款亦定
    有明文。
四、經查：
（一）異議人於前述時間，沿新竹市○○路由北往南行駛，行經
      新竹市○○路、民生路及光華東街路口時，在行經設有紅
      綠燈光號誌管制之交岔路口時，為直行綠燈亮起、左轉綠
      燈尚未亮起之指示號誌，竟未依號誌指示左轉至民生路之
      違規事實，業據證人即目睹受處分人違規行駛繼而開單告
      發受處分人之員警丙○○於本院98年9 月15日調查時證稱
      ：98年1 月4 日下午，其與警員甲○○、乙○○共3 人在
      經國路、民生路口執行重點違規取締勤務，其等是站在經
      國、民生路上，路口附近有一個光華街18巷，其看到異議
      人在綠燈箭頭有直行、右轉燈的燈向，亦即當時左轉箭頭
      綠燈並未亮起，異議人即從經國路北往南的方向左轉民生
      路，其當時是以經國路該路口北上之燈號為判斷依據，本
      件舉發當時，其是站在全國加油站的對面，即北大路與經
      國路中間這段，其當時所站的位置可以看到北上燈號顯示
      情形，而該路口北上及南下之燈號時相是一致的，也就是
      南下的燈號如果顯示直走及右轉綠燈，北上一樣是直走及
      右轉的綠燈，若南下的部分是直行紅燈、左、右轉的箭頭
      綠燈，北上的燈號也會顯示直行紅燈、左、右轉的箭頭綠
      燈，在98年1 月4 日舉發本件違規前，在該路口值勤的次
      數是4 至5 次，當天該號誌是正常的，因為其等在值勤前
      有在路口先確認號誌是否正常。其攔停異議人後，異議人
      拒簽舉發，但其有將舉發單填寫本件違規事由及應到案的
      時間之後，交給異議人收受等語明確（見本院卷第32至36
      頁），並有證人即一同值勤之員警乙○○到庭證稱：於98
      年1 月4 日當天是與甲○○、丙○○在下午2 至4 時在經
      國路、光華東街路口值勤，其當時在告發另一件違規，並
      沒有看到本件異議人違規之情形。當時值勤所站之位置是
      在經國路、光華東街口，左轉北大路的方向，在鴛鴦大盜
      火鍋店的前面，也就是在經國路、民生路口，取締經國路
      、光華東街的違規車輛，其當時值勤之位置是看得到經國
      路北上之號誌，而該路口南北向燈誌的變化是完全一樣的
      。經國路南北向都是一樣的，一開始亮的時候是直行綠燈
      、右轉綠燈，接下來是黃燈、紅燈，紅燈亮三秒後才會亮
      左轉綠燈，在本件98年1 月4 日之前在該路口值勤約有10
      餘次等語（見本院卷第39至42頁），而證人甲○○對於於
      上述時、地一同值勤時，3 人所站立之位置及該路口南北
      向號誌顯示情形與上開證人丙○○、乙○○之證述互核一
      致，亦徵其等上述證述堪屬可採，當可採信。此外，並有
      證人丙○○、乙○○、甲○○當庭繪製之現場圖各1 張在
      卷可參（見本院卷第47至49頁），及新竹市警察局98 年7
      月23日竹市警安字第0980025586號函文暨所附之照片2 張
      、現場圖、勤務分配表、新竹市警察局員警出入及領用槍
      枝彈藥、無線電機、行動電腦登記簿、新竹市警察局員警
      工作記錄簿各1 份在卷可憑（見本院卷第16至23頁），且
      有證人丙○○、乙○○於庭後至其等所述於本件值勤時所
      站立之位置所拍攝之照片10張在卷可參（見本院卷第50至
      55頁）。而上開證人丙○○雖為本件掣單舉發員警，而證
      人乙○○、甲○○則為本件一同執行勤務之員警，惟其等
      到庭所陳述之上開舉發經過或值勤之情形與該路口號誌顯
      示情形，經核與本件卷存證據資料，亦無任何積極證據足
      以證明渠等前揭所述係虛偽不實，亦無足可顯信渠等陳述
      不可採信之品性證據或前科證據存在，自不得僅因渠等為
      本件開單舉發或一同值勤之員警，即遽予否認其上開證述
      之可信性，況上開3 位證人均與異議人間素昧平生，並無
      仇隙嫌怨，而警員執行公務時，本身即受有行政懲處責任
      之監督，且其到庭具結作證，更係以刑事責任擔保其證言
      之真實性，從而，證人丙○○、乙○○及甲○○於本院調
      查中之前揭證詞，應堪值採信確屬實情。
（二）至異議人雖以：該路口係警察經常執勤的地方，但為何證
      人連南下與北下都不清楚，還要法官一再的提示等語置辯
      。然考量證人丙○○、乙○○及甲○○舉發本案時為現職
      員警，其取締此種違規案件數量自屬頻繁，而本案發生時
      間為98年1 月4 日，距離本院98年9 月15日訊問時已相隔
      8 月，自難強要證人一一詳記屢次值勤當時之細節，且本
      院於訊問證人丙○○與甲○○時，係提示新竹市警察局以
      98 年7月23日竹市警安字第0980025586號函所檢附之照片
      予證人確認，而該照片主要是拍攝該路口號誌之燈號情形
      ，並未將道路兩旁之店家或景致清楚拍攝在內，則要辨識
      該號誌究屬南下或北上之路段，自有其不易辨識之處，故
      縱證人丙○○、甲○○對該照片拍攝之燈號係屬該路口上
      南下或北上之號誌等有所誤認，亦難執此而認其所言不實
      。況值勤警員本其維護交通秩序職責所為之舉發，原屬公
      務員依法行使公權力之行為，應受到適法、正確之推定，
      本院復查無其他證據足認原舉發機關有何取締疏誤之情事
      ，證人丙○○、甲○○前開所述，自屬可信。異議人空言
      否認上情，不足採信。本件事證明確，異議人確有前開違
      規行為，堪以認定。
五、綜上所述，異議人確有於上開時、地轉彎時，不依該處設置
    之號誌指示逕行左轉之違規行為，且於逾越舉發通知單上所
    載之應到案期限30日內始向原處分機關為申訴，從而，原處
    分機關依道路交通管理處罰條例第48條第1 項第2 款、第63
    條第1 項第1 款及違反道路交通管理統一裁罰基準表之規定
    裁處異議人罰鍰1,000 元，並記違規點數1 點，核無違誤，
    是本件異議人之異議為無理由，應予駁回。至前揭裁決書就
    異議人「駕駛汽車未隨身攜帶駕駛執照者」之違規部分，則
    未據異議人聲明異議，本院自毋庸審酌，附此明。
六、據上論斷，應依道路交通案件處理辦法第19條，裁定如主文
    。
中    華    民    國    98    年    10    月    30    日
                 交通法庭法  官  林佑珊
以上正本證明與原本無異。
如不服本裁定應於送達後5日內向本院提出抗告狀。
中    華    民    國    98    年    10    月    30    日
                         書記官  蕭惠婷


司法院資訊處製作；財團法人民間司法改革基金會備份。
